【裁判字號】    91,上訴,3291
【裁判日期】    920227
【裁判案由】    偽造有價證券等
【裁判全文】
臺灣高等法院刑事判決                          九十一年度上訴字第三二九一號
    上  訴  人
    即  被  告  丙○○
    指定辯護人  本院甲○辯護人  周君穎
右上訴人因偽造有價證券等案件，不服臺灣臺北地方法院八十九年度訴字第一五○一
號，中華民國九十一年十月四日第一審判決（起訴案號：臺灣臺北地方法院檢察署八
十九年度偵字第一四三○六號）提起上訴，本院判決如左：
    主  文
上訴駁回。
    事  實
一、丙○○曾於民國八十一年間犯偽造文書罪，經臺灣臺北地方法院判處有期徒刑一
    年十月，於八十三年十一月二十五日假釋，刑期至八十四年一月三十日縮刑期滿
    執行完畢，仍不知悔改，於民國八十八年三月中旬某日上午，前往位於台北市○
    ○○路一二○巷十一號之喜園餐廳應徵該店服務生工作，並獲僱用，當晚即上班
    工作，竟意圖為自己不法之所有，伺機竊取該餐廳負責人乙○○置於櫃台內之皮
    包，得手後將其內邱永龍所有之空白支票二紙、信用卡一張、乙○○所有之金融
    卡一張、信用卡一張、戒指一只、耳環一只，及現金新臺幣（下同）二、三千元
    等物據為己有，再將皮包送回乙○○住處樓下。復意圖供行使之用，於八十八年
    三月二十一日至同年六月間之某日，在不詳地點，利用不知情之刻印行人員偽刻
    「邱永隆」印章乙枚後，蓋用該印章於前開竊得支票號碼ＡＡ0000000號
    之支票（下稱系爭支票）發票人欄上，再委由不知情之姓名年籍不詳之人在該支
    票上填載金額為三萬六千元、發票日為八十八年六月十七日而完成偽造有價證券
    之支票後，持向蔣春秀行使以代林月鳳給付會款，嗣蔣春秀於同年六月底某日，
    持該支票向陳玉萍調現，嗣經陳玉萍於同年八月六日提示，惟因該支票已經邱永
    龍掛失止付而遭退票，始為警循線查獲。
二、案經被害人乙○○告訴由台北市政府警察局松山分局報請台灣台北地方法院檢察
    署檢察官偵查起訴。
    理  由
一、訊據上訴人即被告丙○○固坦承曾於上揭時間前往喜園餐廳，並將系爭支票交付
    蔣春秀以代林月鳳給付會款等情不諱，惟矢口否認有何竊盜、偽造有價證券之犯
    行，辯稱：伊當天係陪「楊淨儀」去餐廳應徵，嗣因有事即先行離去，並未竊取
    告訴人乙○○之皮包，當時伊自己經營老人茶館，不可能去應徵服務生；而系爭
    支票係「楊淨儀」交付以清償五萬元債務，交付時發票人、金額及發票日欄均已
    填載完畢，伊是票到期前二、三天交給蔣春秀，楊淨儀尚打電話告知存款不足云
    云。
二、經查：
  (一)告訴人乙○○所有皮包內之空白支票二紙、金融卡、信用卡、戒指、耳環，及現
    金二、三千元等，確曾於上揭時地失竊，且系爭支票上之「邱永隆」印文與該支
    票帳戶發票人印鑑顯不相同，係屬偽造，業據告訴人乙○○指訴綦詳，並有支票
    、華僑銀行內湖分行以九十年四月三日僑銀湖營字第０二一號函檢送之開戶印鑑
    卡附卷可稽；而被告對於系爭支票係由其交付蔣春秀代其友人繳交互助會會款，
    亦供承在卷，是系爭支票係由被告所交付行使，應堪認定。
  (二)再據告訴人乙○○於警訊中指稱：八十八年三月中旬，有一名年約三十餘歲的女
    子，到餐廳應徵服務生工作，早上應徵、晚上即上班工作，沒想到第一天上班，
    就趁我不注意時，竊取我置於櫃台上之皮包... 涉嫌竊取我財物之女子身材矮胖
    、約一五三公分左右、年約三十五至四十歲、臉上有胎記等語（八十八年度偵字
    第二六三九四號卷第十四頁）；於原審證稱：當天我自己面試，是丙○○一人來
    應徵，丙○○左眼旁邊有一點點黑色胎記，左臉頰有受傷的痕跡，而且她的體型
    、臉型讓人印象深刻，所以我記得很清楚，是在庭上的丙○○來應徵，當時她有
    填寫基本資料，但是我已經丟了，我原叫她早上就來工作，她說沒有空，所以是
    下午五時開始工作，她到五點半前說要拿東西給別人，暫時出去一下，就拎了一
    個包包出去，後來就沒有回來，我在六點之前，發現皮包整個不見，當天晚上約
    九、十點左右，我打電話回家，我先生告知我有人將皮包放在樓下，不用報警．
    ．．我十分地確認是在庭之丙○○來應徵，而且是她來工作等語（見原審卷一第
    七七、七八頁筆錄），及證人即喜園餐廳實際負責人邱永龍於原審證稱：當天是
    被告本人來應徵，長得不是很高，但有一點豐滿，上次乙○○來開庭時，我有看
    到被告，我確定當天就是她來應徵；乙○○將皮包放在櫃台，我們吃完晚餐回到
    櫃台時發現皮包不見；被告應徵當天說要拿東西去給她姐姐或妹妹，走了之後就
    未再回來等語（見原審卷二第二一、二二頁筆錄），足見乙○○、邱永龍二人證
    述情節相符，而被告左臉確有約五公分長之疤痕，亦經本院當庭勘驗無誤，足使
    見過之人尤以執行面試應徵之人印象深刻，是告訴人乙○○之指訴各情節，應堪
    採信。
  (三)至被告所辯其係陪同「楊淨儀」前往告訴人餐廳應徵服務生工作，當時伊經營老
    人茶館，不可能應徵服務生工作云云，惟被告先後所提供之「楊淨儀」住址，法
    院傳票均未能確實有效送達予「楊淨儀」；再據被告於原審所稱：「楊淨儀」於
    八十七年間係住在台北市○○街四三號七號三樓，電話為00000000，八
    十七年五月八月間伊曾打該電話與「楊淨儀」聯絡，然上開電話於八十七年間並
    無人租用，自八十八年一月二十八日起至八十九年四月二十日止之租用人為黃桂
    霖，裝機地址在台北市○○○路○段二七二巷三六號一樓，自八十九年九月二十
    六日起之租用人為呂孟翰，裝機地址為台北市○○○路○段一二四號二樓，此有
    中華電信股份有限公司八十九年十一月二十四日北北服八九００六０一八五五號
    函、九十年一月二十九日北北服九０００六００一二二號函、九十年二月十四日
    北北服九０００六００一九九號函在卷可佐，足見被告上開所言不實；況被告始
    終未能提供「楊淨儀」之確實姓名究為「楊淨儀」或「楊靜怡」，及其住址、年
    本院提出合約書以資證明其於八十八年三月間經營老人茶館乙節，惟觀之該合約
    書末之立約日期，以肉眼即足看出係由「九十」年三月二十五日，改為「八十八
    」年三月二十五日，係為配合本案之案發時間所改，是該合約書之真實性已有可
    疑；再經本院就證人黃惠敏與被告隔離訊問結果，二人對於該茶館之出資金額竟
    為不同之陳述，證人稱每人出資二十萬元，被告稱十萬元；次就經營茶館業務之
    分擔，證人稱全由被告負責，被告卻稱大部分由證人管理云云（見本院卷第一０
    四頁以下筆錄）；二人所陳差異甚大，均不足採，益見被告所辯八十八年三月間
    經營老人茶館，不可能去應徵服務生工作云云，要無可採。
  (四)又據證人蔣春秀於警局初次訊問時係陳稱：系爭支票是我召集互助會內成員項秀
    夫轉給我作為互助會會款的等語，嗣於警局複訊時則又改稱：該支票是丙○○拿
    給我提示交換的，之所以會向警方供述支票是項秀夫交給我提示交換，是丙○○
    要求我這麼說的。... 因為丙○○告訴我說，支票是她鄭姓朋友給她的，她也不
    清楚支票如何取得，所以要求我做此供述．．．，八十八年六月間丙○○打電話
    告訴我說，要我到她住處拿會錢，她要幫林月鳳繳會錢，在我到達後，丙○○即
    拿這張支票給我，事隔二天，丙○○再次打電話告訴我說，支票要慢一點提示，
    並沒有說什麼原因等語，另於原審調查時證述：因為林月鳳要繳會錢給我，被告
    就幫他繳系爭支票當會款給我；八十八年六月份交票時，被告並沒有說什麼，但
    三、四天後，被告透過林月鳳約我見面，請我暫時不要提兌該支票，他說會拿錢
    來換該支票，後來我轉知陳玉萍，陳玉萍等了二個月，被告都沒有拿錢來換票，
    陳玉萍才會提兌支票；（問：何以在警訊提到票據來源是項秀夫以及鄭姓友人？
    ）我第一次要到警察局作筆錄前，有告訴林月鳳，林月鳳有告訴被告該事，被告
    就請我跟警察說票子來源是項秀夫，實際上我不認識項秀夫，當時被告還說項秀
    夫不在國內，說票子來源是他，沒有問題，我基於和林月鳳是朋友，才對警察說
    謊。（問：是否在警察局提到票子的來源是被告的鄭姓友人？）我記得我沒有這
    樣講，應該是陪我去作筆錄的朋友幫我打電話聯繫被告，後來蔡警員自己接電話
    由被告告知的，他們講電話的時候，我在旁邊有聽到等語（見原審卷二第九一頁
    至第九三頁筆錄），由是觀之，被告前開辯以係「楊淨儀」交付系爭支票云云，
    與其對證人所述相左，委不足採，且被告竟囑咐證人蔣春秀於警局調查時為不實
    之陳述，益證其情虛，是被告所辯系爭支票係由「楊淨儀」交付予伊，殊無可採
    。(五)雖被告經原審送法務部調查局作測謊檢定，就被告對於「系案支票是楊靜怡
    交給渠的；渠沒有竊取乙○○的皮包；系案支票上的印文不是渠偽刻的」等問題
  ，鑑定結果研判未說謊，固有法務部調查局九十一年三月二十日調科參字第０九一
    ０００三三二二０號測謊報告書在卷可參，然按測謊之鑑驗，係就受測人對相關
    事項之詢答，對應其神經、呼吸、心跳等反應而判斷，其鑑驗結果有時亦因受測
    人之生理、心理因素而受影響，該鑑驗結果固可為審判之參考，但非為判斷之唯
    一及絕對之依據，鑑驗結果是否可採，應由法院斟酌取捨，無論國內外對於測謊
    此一尚未完全發展成熟之科學證據手段，均抱持著不能盡信之態度，是上開測謊
    結果，並不能採為有利於被告之認定。
  (六)綜上所述，系爭支票係由被告所交付行使，而該支票係告訴人乙○○所失竊並經
    掛失止付在案，而被告並未能明確證實系爭支票由他人所交付，參以被告自承曾
    前往告訴人之餐廳之情，足認被告係利用至告訴人餐廳應徵工作之機會，經錄用
    後伺機竊得告訴人皮包內之空白支票等物，再偽填空白支票內容完成發票行為交
    付使用，至為明確，被告所辯各節，為卸責之詞，委無可採，本件事證已明，被
    告犯行洵堪認定。
三、核被告所為，係犯刑法第三百二十條第一項之竊盜罪、第二百零一條第一項之偽
    造有價證券罪。所犯二罪之間，有方法結果之牽連關係，應依刑法第五十五條規
    定，從較重之偽造有價證券罪處斷。又被告偽造印章、印文之行為為偽造有價證
    券之階段行為，行使偽造有價證券之低度行為，為偽造有價證券之高度行為所吸
    收，均不另論罪。被告利用不知情之刻印店人員偽刻印章及利用不知情之不詳人
    士填載支票金額、發票日，係間接正犯。查被告前因犯偽造文書罪，經臺灣臺北
    地方法院判處有期徒刑一年十月，經執行於八十三年十一月二十五日假釋，刑期
    至八十四年一月三十日縮刑期滿執行完畢，有台灣高等法院檢察署刑案紀錄簡覆
    表在卷可按，被告於執行有期徒刑完畢，五年以內再犯本件最重本刑為有期徒刑
    以上之罪，為累犯，應依刑法第四十七條之規定加重其刑。
四、原審以被告犯罪明確可以認定，適用刑法第二百零一條第一項、第三百二十條第
    一項、第五十五條、第四十七條、第二百零五條、第二百十九條，罰金罰鍰提高
    標準條例第一條前段，並審酌被告犯後未坦承犯行、尚無悔意，所為影響真正票
    據名義人之權益、金融交易秩序及安全，及偽造支票面額尚屬非鉅等一切情狀，
    量處有期徒刑三年二月，併就如附件所示之系爭支票一紙，及偽刻之「邱永隆」
    印章一枚，以無證據證明業已滅失，均宣告沒收，經核認事用法均無不合，被告
    上訴意旨，仍執前詞否認犯罪，為無理由，應予駁回。
據上論斷，應依刑事訴訟法第三百六十八條，判決如主文。
本案經檢察官鄭富銘到庭執行職務。
中      華      民      國      九十二      年    二    月    二十七    日
                                臺灣高等法院刑事第二十庭
                                    審判長法  官  葉  麗  霞
                                          法  官  李  錦  樑
                                          法  官  李  春  地
右正本證明與原本無異。
如不服本判決應於收受送達後十日內向本院提出上訴書狀，其未敘述上訴之理由者並
得於提起上訴後十日內向本院補提理由書（均須按他造當事人之人數附繕本）。
                                          書記官  柳  秋  月
中      華      民      國      九十二      年    三    月      五      日
附錄本判決論罪科刑法條：刑法第二百零一條第一項
刑法第二百零一條
意圖供行使之用，而偽造、變造公債票、公司股票或其他有價證券者，處三年以上十
年以下有期徒刑，得併科三千元以下罰金。


司法院資訊處製作；財團法人民間司法改革基金會備份。
